臺灣臺中地方法院民事判決　99年度訴字第1626號
原　　　告　陳仲倫
訴訟代理人　陳力耕
被　　　告　王博
訴訟代理人　張秉程
　　　　　　李坤聰
上列當事人間請求損害賠償事件而提起刑事附帶民事訴訟（本院
99年度交附民字第88號，嗣改分為99年度交簡附民字第10號），
由本院刑事庭裁定移送前來，本院於民國100年5月23日言詞辯論
終結，判決如下：
    主      文
被告應給付原告新臺幣捌拾柒萬玖仟玖佰貳拾肆元，及自民國九
十九年四月三日起至清償日止，按週年利率百分之五計算之利息
。
原告其餘之訴駁回。
本判決原告勝訴部分，於原告以新臺幣參拾萬元供擔保後，得假
執行；但被告如以新臺幣捌拾柒萬玖仟玖佰貳拾肆元為原告預供
擔保，得免為假執行。
原告其餘假執行之聲請駁回。
    事實及理由
壹、程序部分：
    按訴狀送達後，原告不得將原訴變更或追加他訴，但有下列
    各款情形之一者，不在此限：三擴張或減縮應受判決事項之
    聲明者，民事訴訟法第255條第1項第3款定有明文。本件原
    告於民國99年間提起刑事附帶民事訴訟請求損害賠償時（原
    為本院99年度交附民字第88號，嗣改分99年度交簡附民字第
    10號），本來請求賠償之金額為250萬元以及遲延利息，嗣
    經本院刑事庭裁定移送本院民事庭審理期間，原告減縮請求
    賠償金額為243萬6845元及遲延利息（本院卷第113頁背面筆
    錄、第134頁背面筆錄及第164頁背面筆錄參照），核與上開
    民事訴訟法第255條第1項第3款之規定，並無不合，應予准
    許，合先敘明。
貳、實體部分：
一、原告起訴主張被告於98年8月23日下午2時25分許，駕駛車牌
    號碼「8796-NS」自小客車，沿臺中市○區○○○路由長春
    街往公益路方向行駛至忠誠街口時，該路面舖柏油、乾燥、
    無缺陷、無障礙物，且天候晴、日間有自然光線、視距良好
    ，並無不能注意之情形，被告竟疏未注意汽車行駛至交岔路
    口、轉彎車應讓直行車先行之規定，即貿然右轉進入該交岔
    路口欲轉往忠誠街，適原告騎乘車牌號碼「XG7-373」重型
    機車，沿忠明南路外車道同向直行進入該交岔路口，被告所
    駕駛上開自小客車右前頭碰撞原告所騎乘機車之左側車身，
    致使原告人車倒地後受有腰椎第2、3節爆破性骨折併脫位之
    傷害，經送醫治療後，計需支出看護費新臺幣（下同）3萬8
    000元、診療交通費4萬8000元、喪失勞動能力損失20萬7360
    元、醫療費用14萬3485元，另外，原告因此車禍受傷，精神
    痛苦不堪，被告應賠償原告精神慰撫金200萬元，以上合計
    共243萬6845元，爰訴請被告賠償上開金額等語。並聲明：
    (一)被告應給付原告243萬6845元，及自起訴狀送達翌日即99
    年4月3日起至清償日止，按週年利率5%計算之利息；(二)訴訟
    費用由被告負擔。(三)請准供擔保宣告假執行。
二、被告則以原告請求診療交通費過高，因原告至臺中榮民總醫
    院就診14次，其住處距離該醫院約7033公尺，故單程車資以
    230元計算，因此原告至臺中榮民總醫院診療之交通費約為3
    220元；又原告至中國醫藥大學附設醫院就診15次，其住處
    距離該醫院約3446公尺，故單程車資約150元，因此原告至
    中國醫藥大學附設醫院診療之交通費約2250元，以上合計約
    為5470元，因此，被告認為原告請求之診療交通費用應以60
    00元為適當。又原告請求之精神慰撫金200萬元亦嫌太過高
    估，被告認為應以15萬元為適當。另外，依據警方道路交通
    事故現場圖所示，被告沿臺中市○區○○○路快車道行經忠
    誠路街時，因見右後方並無來車，遂打方向燈後徐徐右轉之
    際，突見原告騎乘機車沿忠明南路慢車道往公益路方向行駛
    ，致閃避不及而與原告發生碰撞，足見，原告亦有未注意車
    前狀況之疏失，故被告認為原告亦與有過失，而應減輕原告
    之賠償責任等語置辯。並聲明：(一)原告之訴及假執行之聲請
    均駁回；(二)訴訟費用由原告負擔；(三)如受不利判決，被告願
    供擔保請准宣告免為假執行。
三、兩造雖曾於99年8月30日，就本件訴訟形成爭執與不爭執事
    項，惟其中「原告請求賠償金額是否過高？」之爭執乙節，
    尚嫌空泛，本院更新辯論後，已另於100年2月21日言詞辯論
    期日會同兩造協議簡化作成本件爭執、不爭執事項如下（本
    院卷第114頁筆錄、第155至156頁筆錄參照）：
  (一)兩造同意下列事實為真正，法院得逕採為判決之基礎：
    1.兩造於98年8月23日下午2時25分許，在臺中市○區○○○
      路、忠誠路口發生車禍。被告在該車禍中之疏失情節詳如
      本院刑事庭99年度交簡字第75號判決所載，亦即有違反道
      路交通安全規則第102條第1項第7款規定，行駛至交岔路
      口時，轉彎車未讓直行車先行之疏失。（但被告仍爭執原
      告與有過失）。
    2.原告因上開車禍受傷，送醫治療後必須支出看護費用3萬
      8000元、 醫療費用14萬3485元。
    3.原告事後已領取汽車強制保險給付11萬9861元，原告所請
      求之賠償金額應扣除上開保險給付金額。
  (二)本件爭執要點如下：
    1.原告請求診療交通費用4萬8000元，是否可採？
    2.原告請求喪失勞動能力損失20萬7360元，有無理由？
    3.原告請求精神慰撫金200萬元有無過高？又原告第2次開刀
      之病情，與本件車禍受傷間有無因果關係？抑或係原告自
      己照護不周所造成？適當之金額為何（有關原告第2次開
      刀之病情部分，原涉及原告請求喪失勞動能力損失與精神
      慰撫金多寡問題，故獨立列為一項爭點，但兩造就原告喪
      失勞動能力損失乙節達成協議後，併入慰撫金多寡之爭點
      項下作判斷，本院卷第235、236頁筆錄參照）？
    4.原告就本件車禍之發生，是否與有過失而應減輕被告之賠
      償責任？
四、茲就上述兩造爭執事項，說明本院得心證之理由如下：
  (一)診療交通費用部分：
    1.原告主張因本件車禍受傷到醫院治療，需支出交通費4萬
      8000元等語，雖據其提出「台中無線計程車車資證明」與
      「計程車車資證明」等件影本為證，惟為被告所否認，並
      以前揭情詞置辯。本院審酌原告提出之上開「台中無線計
      程車車資證明」及「計程車車資證明」等文件均屬於私文
      書，已為被告所否認；且觀看上開「台中無線計程車車資
      證明」，其內記載日期為99年10月11日、金額2355元，顯
      然，並非原告在99年10月11日當天到臺中榮民總醫院或中
      國醫藥大學附設醫院治療所支出之車資證明，否則，衡情
      其金額應不致於高達2355元。至於原告所提出之另紙「計
      程車車資證明」，則記載日期為99年10月11日、金額為27
      0元等情，故該紙證明縱認為係原告到上述醫院診療而支
      出之交通費用證明文件，然其金額僅270元而已，殊不足
      以證明原告因本件車禍受傷而需支出診療交通費用高達4
      萬8000元，事理至明。
    2.又查被告抗辯原告所需支出之診療交通費用以6000元為適
      當乙節，無非以原告到臺中榮民總醫院就診14次、單程車
      資為230元，原告到中國醫藥大學附設醫院就診15次、單
      程車資為150元等語作為憑據。可見被告對於上述內容已
      不爭執。則原告到醫院治療後仍需返回家中，故相關車資
      應以往、返計算，而不應只以單程計算相關車資，因此，
      依據被告所辯內容計算原告所需支出診療車資結果應為1
      萬940元（計算式：230x2x14+150x2x15=10940），在此範
      圍內既為被告所實質承認，堪認屬實；至於逾上開金額部
      分，原告迄未舉證以實其說，其逾1萬940元部分之主張，
      尚不可採。
  (二)有關原告請求喪失勞動能力損失部分，兩造事後已於本院10
    0年5月23日協議、確認相關金額為20萬7360元無訛，原告並
    表示對於此部分之損害，不會另訴請求其他賠償等語（本院
    卷第235頁背面筆錄參照），本院爰據為判決之基礎。
  (三)精神慰撫金部分：
    原告請求精神慰撫金200萬元部分，為被告所否認，並以前
    揭情詞置辯。按慰撫金之賠償須以人格遭受損害，使精神遭
    受痛苦為必要，其核給之標準固與財產上損害之計算不同，
    然非不可斟酌雙方身分資力與加害程度，及其他種種情形核
    定相當之數額，最高法院51年度台上字第223號判例意旨闡
    釋甚明。經查：1.原告為中興大學企管系夜間部學生，並未
    擁有不動產或汽車等財物，因本件車禍受傷後，目前在腰椎
    第2、3節附近釘入鋼釘8支，屬永久性植入、將來不會再取
    出來；而被告則為逢甲大學畢業，目前於海巡署回役任職，
    月薪約3萬8000元，亦未擁有不動產類之財產等情，已分別
    據兩造陳稱在卷，並為彼此所不爭執真正（本院卷第235頁
    背面、236頁筆錄參照），堪認屬實。2.原告在本件車禍受
    傷、接受手術治療後，原告網站98年10月5日中秋節烤肉記
    載提及「由於整個氣氛太HIGHT!（我自己喝到茫）…烤到11
    點多。大家都還意猶未盡。所以又買了一些仙女棒去中興湖
    …本來要去好好吃的豬油拌飯。但是可能是李奇哲帶賽。所
    以沒開…接著又跑去吃曠肉放飯。在這裡我做了出院預以來
    大的一次復健。跑了一家超遠的7-11兩趟。跑第二趟時今天
    剛買的人字藍白拖還壞掉…所以回到裴帥那時整個就是直接
    癱了。本來想說好好睡一下。誰知道躺到床上後又睡不著了
    !就看固定牌咖們打牌到天亮，才睡著」內容；又原告網站9
    8年12月2日之記事亦提及「從發生那起重大車禍到現。已經
    三個月。本來上一次的回診是抱著已經恢復的差多的心情去
    的。心裡打算回診完就把性感馬甲丟可燃垃圾類…竟然跟我
    說鋼釘歪了!!。更離譜的是…脊椎也歪了!!!為什麼會歪？
    醫生說：『原本以為六根鋼釘可以!但現在看來…』。老爸
    說『誰叫你愛到處趴趴走』。老媽說『就叫你不要躺著看電
    視』…總之我出院了。這次的復原格外小心。雖然打了8 根
    鋼釘進去，想再歪掉應該沒這麼容易了…結論就是這次休養
    真的馬虎不得了!!」等語，有被告下載原告網站文件之影本
    在卷足憑（本院卷第204至233頁參照）。由此可見，原告在
    第一次手術開刀治療植入6根鋼釘後，有包括：或喝酒喝到
    茫、徹夜不眠、跑步跑到藍白拖鞋壞掉、躺在床上看電視等
    不適合行為，可見原告對於病情之休養確有輕忽情形。3.又
    有關原告需進行第二次開刀之原委，經本院函詢中國醫藥大
    學附設醫院、臺中榮民總醫院後，據中國醫藥大學附設醫院
    回覆「病患（指原告）當時急診傷勢為雙下肢麻痺無力，後
    緊急進行腰椎減壓固定手術（指第一次手術），其出院時傷
    勢雙下肢肌力恢復正常，但需穿戴背架療養三個月，應需二
    次固定手術，療養期間不能騎乘機車，不能劇烈運動，最後
    一次門診傷勢復原良好，但鋼釘鬆動，建議二次固定手術」
    等語，有該醫院99年12月15日院醫事字第0990013465號函文
    在卷可稽（本院卷第156頁參照）；而臺中榮民總醫院則回
    覆「…陳君（指原告）主訴8月初因車禍意外後，經中國醫
    藥大學附設醫院診斷為第二腰椎骨折接受手術，於98年11月
    25日因鋼釘斷裂入院，再度手術（舊傷）…」、「…(一)陳君
    鋼釘斷裂的原因不明。(二)其鋼釘斷裂並無新的傷勢，但影像
    及術中皆發現碎骨造成之壓迫，必需進一步治療。…」等語
    ，有該醫院100年1月20日中榮醫企字第10000001204號函及1
    00年4月25日中榮醫企字第1000006900號函在卷足憑（本院
    卷第157、第197頁參照）。可見，原告進行第二次手術，係
    因原本植入之6根鋼釘中有部分鋼釘斷裂情形，但並未造成
    新的傷勢，第二次手術中曾發現有碎骨造成之壓迫，至於第
    一次手術所植入鋼釘之斷裂原因不明。因此，被告進行第二
    次手術，仍應認為與本件車禍受傷具有相當之因果關係。
    4.本院綜合原告因本件車禍所受傷勢、病情，原告為70年8
    月10日出生，因本件車禍受傷在治療後仍遺留屬勞工保險失
    能給付標準表之「脊椎畸形或運動失能」8-3頁「脊柱遺存
    畸形者」之情形，其因此造成之精神痛苦程度，第二次手術
    仍與本件車禍受傷間具有相當之因果關係，原告在對於第一
    次手術後之休養有所輕忽、兩造之學經歷、財產狀況等一切
    情形，因而認為原告請求精神慰撫金以60萬元為適當。逾此
    金額部分，尚嫌無據。
  (四)被告抗辯原告與有過失部分：
    被告抗辯原告與有過失乙節，已為原告所否認。本院審酌車
    禍發生當日，被告駕駛車牌號碼「8796-NS」自小客車，沿
    臺中市○區○○○路快車道由長春路往公益路方向行駛，並
    欲右轉忠誠路而進入該交岔路口，而原告則騎乘車牌號碼「
    XG7-373」重型機車，沿忠明南路外車道同向直行進入該交
    岔路口，嗣被告所駕駛之自小客車右前車頭與原告所騎乘之
    機車左側車身發生碰撞等情，有警局檢送之道路交通事故現
    場圖、道路交通事故調查報告表(一)、(二)、道路交通事故談話
    筆錄等件附於卷尾足憑。由此可見，本件交通事故之發生確
    係被告疏未注意道路交通安全規則第102條第1項第7款之規
    定，亦即行經交岔路口、轉彎車應讓直行車先行，以致於其
    所駕車輛之車頭主動碰撞原告所騎乘機車之左側車身，原告
    騎乘機車同向行駛於慢車道而遭被動式之碰撞，尚難認為有
    何過失。又上述警局檢送之道路交通事故初步分析研判表，
    亦與本院同認為原告方面並無發現肇事因素。另被告雖曾聲
    請將本件車禍發生原因送請鑑定，惟本院依其聲請函送臺中
    市車輛行車事故鑑定委員會鑑定後，被告又拒不繳納相關鑑
    定費用，嗣經臺中市車輛行車事故鑑定委員會以電話催繳後
    ，被告則向臺中市車輛行車事故鑑定委員會表示「不需要鑑
    定」等語，有臺中市車輛行車事故鑑定委員會100年4月15日
    中市車鑑字第1000002075號函文在卷可稽（本院卷第195頁
    參照）。此外，被告即未提出其他佐證證明原告與有過失，
    故關於被告與有過失之抗辯，並不足採。
五、按因故意或過失，不法侵害他人之權利者，負損害賠償責任
    ；汽車、機車或其他非依軌道行駛之動力車輛，在使用中加
    損害於他人者，駕駛人應賠償因此所生之損害；不法侵害他
    人之身體或健康者，對於被害人因此喪失或減少勞動能力或
    增加生活上之需要時，應負損害賠償責任；又不法侵害他人
    之身體、健康者，被害人雖非財產上之損害，亦得請求賠償
    相當之金額，民法第184條第1項前段、第191條之2前段、第
    193條第1項、第195條第1項分別定有明文。本件被告於前揭
    時地駕車違反道路交通安全規則第102條第1項第7款之規定
    於轉彎進入臺中市○區○○○路與忠誠街之交岔路口時，未
    讓直行車先行，以致其所駕駛車輛之車頭撞擊原告所騎機車
    之左側車身，致原告人車倒地後受左有腰椎第2、3節爆破性
    骨折併脫位之傷害，送醫治療後，計原告受有：醫療費用14
    萬3485元、看護費3萬8000元、診療交通費用1萬940元、喪
    失勞動能力損失20萬7360元、精神慰撫金60萬元之損失，以
    上合計共99萬9785元。又原告請求被告賠償之金額，應扣除
    原告事後已領取之汽車強制保險給付11萬9861元，為兩造所
    不爭執，扣除後，被告所應負之賠償責任為87萬9924元（計
    算式：（99萬9785-11萬9861=87萬9924）。從而，原告依據
    上開民法之規定，請求被告給付87萬9924元，及按民法第22
    9條第2項、第233條及第203條之規定，請求被告自本件起訴
    狀繕本送達翌日即99年4月3日起至清償日止，按週年利率5%
    計算之利息，洵屬有據，應予准許。至於原告請求逾上開金
    額部分，洵嫌無稽，應予駁回。又兩造陳明願供擔保分別聲
    請宣告假執行、免為假執行，就原告上開勝訴部分，核無不
    合，爰各酌定相當之擔保金額准許之；至於原告敗訴部分，
    其訴既無理由而應予以駁回，則其相關之假執行聲請即失所
    附麗，應併予駁回。
六、又本件原告提起刑事附帶民事訴訟，經本院刑事庭依刑事訴
    訟法第504條第1項規定裁定移送前來，尚無庸繳納裁判費，
    且在本院訴訟繫屬期間，亦未滋生其他訴訟費用問題，故不
    發生訴訟費用負擔事項，併此敘明。
參、假執行宣告之依據：民事訴訟法第390條第2項、第392條第2
    項。
中    華    民    國   100    年    6     月    16    日
                  民事第四庭    法  官  王永春
正本係照原本作成。
如對本判決上訴，須於判決送達後20日內向本院提出上訴狀。如
委任律師提起上訴者，應一併繳納上訴審裁判費。
中    華    民    國   100    年    6     月    16    日
                                書記官  趙振燕